臺灣臺南地方法院刑事判決
111年度訴字第453號
公  訴  人  臺灣臺南地方檢察署檢察官
被      告  郭尚霖




選任辯護人  鄭婷婷律師（法律扶助律師）
上列被告因違反毒品危害防制條例案件，經檢察官提起公訴（11
0年度偵字第25314號），本院判決如下：
    主  文
郭尚霖販賣第二級毒品，處有期徒刑貳年捌月。未扣案之犯罪所
得新臺幣參仟伍佰元沒收，於全部或一部不能執行沒收或不宜執
行沒收時，追徵其價額。
    事  實
一、郭尚霖明知甲基安非他命依成癮性、濫用性及對社會危害性
    之程度，業經列為毒品危害防制條例第2條第2項第2款所定
    之第二級毒品，依法不得持有、販賣，仍基於販賣第二級毒
    品甲基安非他命牟利之犯意，於民國109年12月3日下午某時
    ，利用通訊軟體GRINDR、LINE與蔡宸緯聯繫後，駕駛車牌號
    碼000-0000號普通重型機車，於下午9時58分許，至臺南市○
    ○區○○路0段000巷00號蔡宸緯住處，以新臺幣（下同）3500
    元之價格，販賣第二級毒品甲基安非他命1包予蔡宸緯1次。
    嗣因警偵辦蔡宸緯販賣第二級毒品案件，於前開地點附近蒐
    證錄影，並經蔡宸緯於查獲時供出而查獲上情。郭尚霖於偵
    查中及本院審理時均自白上開販賣第二級毒品甲基安非他命
    行為。
二、案經臺南市政府警察局佳里分局報告臺灣臺南地方檢察署檢
    察官偵查起訴。
    理  由
壹、本案據以認定事實之供述證據，公訴人及辯護人、被告於本
    院言詞辯論終結前均未爭執其證據能力，經審酌其作成並無
    違法、不當或顯不可信之情形，依刑事訴訟法第159條之5之
    規定，自有證據能力；至其他非供述證據部分，與本案事實
    具自然關聯性，且非公務員違背法定程序或經偽造、變造等
    須證據排除之情事所取得，依同法第158條之4規定反面解釋
    ，亦具證據能力，先予敘明。
貳、認定犯罪事實之證據及理由：
一、訊據被告郭尚霖就上開販賣第二級毒品甲基安非他命之事實
    坦承不諱（見警卷第3至7頁；偵卷一第213至215頁；本院卷
    第93至98頁、本院卷第123至141頁、第171至182頁），核與
    證人即購毒者蔡宸緯證述情節相符（見警卷第9至17頁、19
    至23頁；偵卷一第41至42頁、第193至194頁）；此外，並有
    臺南市政府警察局佳里分局員警於109年12月3日下午9時58
    分許，蒐證被告郭尚霖騎乘機車至證人蔡宸緯住所之擷取照
    片6張可供參酌（見警卷第37至41頁），從而，被告確有販
    賣第二級毒品之犯行。
二、再按販賣毒品之所謂販賣行為，係行為人基於營利之目的，
     而販入或賣出毒品而言。販賣毒品者，其主觀上須有營利
    之 意圖，且客觀上有販賣之行為，即足構成，至於實際上
    是否 已經獲利，則非所問。又販賣毒品本無一定價格，各
    次買賣 之價格，當亦各有差異，隨供需雙方之資力、關係
    之深淺、 需求之數量、貨源之充裕與否、販賣者對於資金
    之需求如何 即殷切與否，以及政府查緝之態度，進而為各
    種不同之風險 評估，而為機動性之調整，是其價格標準，
    自非一成不變， 且販賣者從各種「價差」或「量差」或係
    「純度」謀取利潤 方式，或有差異，然其所圖利益之非法
    販賣行為目的，則屬 相同，並無二致。查被告與購毒者間
    ，並非至親，前開毒品交易屬有償行為，且價格非低，倘非
    有利可圖，自無平白甘冒觸犯重罪之風險而特意無償交付毒
    品之理，被告亦供稱此次販賣毒品可賺500至600元不等（見
    本院卷第178頁），足認被告為本案販賣毒品時，主觀上具
    有營利意圖甚明。
三、綜上所述，應認本案事證明確，被告之犯行，均要可認定，
    應依法論科。　　
參、論罪科刑：
一、論罪：
㈠、按甲基安非他命依成癮性、濫用性及對社會危害性之程度，
    已列為毒品危害防制條例第2條第2項第2款所定之第二級毒
    品，禁止非法持有、販賣。
㈡、核被告所為之販賣第二級毒品甲基安非他命之行為，係犯毒
    品危害防制條例第4條第2項之販賣第二級毒品罪。
二、刑之加重減輕：
㈠、毒品危害防制條例第17條第2項：
　　本件被告就前開販賣第二級毒品犯行，於偵訊及本院審理中
    均坦白承認，已如前述，符合毒品危害防制條例第17條第2 
    項之減輕要件，應減輕其刑。
㈡、刑法第59條：
⒈、按販賣第二級毒品者，處無期徒刑或十年以上有期徒刑，得
    併科新臺幣一千五百萬元以下罰金。毒品危害防制條例第4
    條第2項定有明文。然同為販賣毒品之人，其原因動機不一
    ，犯罪情節未必盡同，或有大盤毒梟者，亦有中、小盤之分
    ，甚或僅止於吸毒者友儕間為求互通有無之有償轉讓者亦有
    之，其販賣行為所造成危害社會之程度自屬有異，法律科處
    此類犯罪，所設之法定最低本刑相同，不可謂不重。於此情
    形，倘依其情狀處以較輕刑度，即足以懲儆，並可達防衛社
    會之目的者，自非不可依客觀之犯行與主觀之惡性二者加以
    考量其情狀，是否有可憫恕之處，適用刑法第59條之規定酌
    量減輕其刑，期使個案裁判之量刑，能斟酌至當，符合比例
    原則。
⒉、被告所為販賣第二級毒品甲基安非他命犯行，固屬不該，然
    其販賣第二級毒品之對象僅1人1次，並非向多眾頻繁為之，
    觀諸被告此部分犯罪情狀，在客觀上足以引起一般之同情，
    認為確可憫恕，若予宣告上開法定最低度之刑（有期徒刑十
    年），猶嫌過重，爰依刑法第59條規定，酌量輕減其刑，並
    遞減其刑。
㈢、不適用毒品危害防制條例第17條第1項：
⒈、犯毒品危害防制條例第4條至第8條、第10條或第11條之罪，
    供出毒品來源，因而查獲其他正犯或共犯者，減輕或免除其
    刑，毒品危害防制條例第17條第1項亦有明定。
⒉、按毒品危害防制條例第17條第1項所稱「供出毒品來源，因而
    查獲其他正犯或共犯者」，係指被告具體供出毒品來源之有
    關資料，諸如正犯或共犯之姓名、年籍、住居所或其他足資
    辨別之特徵等，使調查或偵查犯罪之公務員因而對之發動調
    查或偵查並「查獲」者而言，使調查或偵查犯罪之公務員因
    而對之有發動調查或偵查可能性，且觀該條項之立法意旨，
    係基於有效破獲上游之製造毒品組織，推展斷絕供給之緝毒
    工作，對願意供出毒品來源，因而查獲其他正犯或共犯者，
    並規定得減免其刑，係採行寬厚之刑事政策，自應擴大其適
    用範圍。既曰「查獲」，係指依其自白，查得具體證明之來
    源而言，本條項規範目的係以鼓勵犯人供出毒品來源，足認
    其對於防止毒品危害發生或擴大尚有貢獻，而明定減輕或免
    除其刑之寬典。如認必須偵查機關發動偵查，或起訴後為有
    罪判決確定，始謂「查獲」，雖亦符文義解釋，且界定較為
    明確，惟難免失之嚴苛，且是否開始偵查、偵查及判決結果
    如何，尚賴執行刑事訴訟程序公務員之各項作為而定。所謂
    「查獲」因繫於不確定之各項因素，且認定時程延後，對於
    自白誠實之被告，反而陷入訴訟無法迅速正確終結的不利益
    結果，不僅過度限縮本條項規定之適用，更妨礙犯人自白供
    出來源之動機。又所謂「供出毒品來源」，當係指犯該條例
    所定上述各罪之人，供出其所犯上述各罪該次犯行之毒品來
    源而言；亦即須所供出之毒品來源，與其被訴並定罪之各該
    違反毒品危害防制條例犯行有相當或直接關聯者，即得適用
    該規定減免其刑，且不以該來源者被偵查、起訴為必要，最
    高法院110年度台上字第3124號判決要旨可資參酌。
⒊、查被告於警詢時並未供出具體毒品來源，因此並未查獲其他
    正犯或共犯一節，有臺南市政府警察局佳里分局111年5月11
    日南市警佳偵字第110283633號函暨檢送職務報告1紙（見本
    院卷第51至55頁），顯然被告未於佳里分局查獲時供出毒品
    來源以供調查進而查獲之情事。
⒋、至於被告及辯護人均主張被告雖未於前開佳里分局偵查中供
    出毒品來源，然仍於同一日即於110年9月15日經高雄市政府
    警察局湖內分局查獲時，即已供出毒品來源陳建源並因而查
    獲等語。經查：
⑴、經本院函詢高雄市政府警察局湖內分局，該分局函復本院略
    以「1.犯罪嫌疑人陳建源基於販賣第二級毒品安非他命牟取
    不法利得之犯意，透過通訊軟體LINE與證人郭尚霖相約前往
    臺南市○區○○路000號前進行毒品交易，於110年9月15日4時1
    0分至同日4時20分止，在臺南市○區○○路000號，以收取39,0
    00元為代價，販賣毒品安非他命22.7公克予證人郭尚霖，緣
    因證人郭尚霖另涉販賣毒品案，為本分局查緝到案，乃供述
    毒品上游來源，經本分局循線追查悉嫌疑人陳建源上記不法
    犯行，乃據以偵辦」等語，有該分局111年5月25日高市警湖
    分偵字第11171319800號函附之高雄市政府警察局湖內分局
    刑事案件報告書1份及相關警詢筆錄可資為憑（見本院卷第1
    03頁至149頁）。
⑵、惟本案被告犯罪時間為「109年12月3日」，而前開被告於湖
    內分局供出毒品來源並因而查獲之陳建源販賣第二級毒品犯
    行時間為「110年9月15日」，已在本案被告犯罪時間之後九
    個多月，實難認有何直接或間接關聯性可言，揆諸前開最高
    法院判決要旨，自難認與毒品危害防制條例第17條第1項之
    減免其刑規定相合等旨，自無法適用並予減刑。
三、量刑：
　　爰審酌被告前曾因持有第二級毒品純質淨重20公克以上經法
    院判決確定且執行完畢，本身亦曾施用毒品，深知甲基安非
    他命等毒品戕害人體身心健康之鉅，亦明知販賣甲基安非他
    命為政府嚴厲查禁之行為，竟不思戒慎行事，因貪圖私益，
    即無視法紀，販賣甲基安非他命與他人牟利，所為有害於他
    人身體健康，危害社會治安和善良秩序匪淺，亦顯見其漠視
    政府防制毒品之政策與決心，殊屬不該，被告於本院坦承犯
    行，有悔意之犯後態度，兼衡被告之智識程度、家庭生活狀
    況等一切情狀，量處如主文所示之刑，以示懲儆。
四、沒收：　　
　　查被告販賣第二級毒品甲基安非他命並已實際收取價金，此
    等價金自屬其犯罪所得，應依刑法第38條之1第1項前段規定
    宣告沒收，於全部或一部不能沒收或不宜執行沒收時，則應
    依同條第3項規定追徵其價額。
據上論斷，應依刑事訴訟法第299條第1項前段，毒品危害防制條
例第4條第2項、第17條第2項，刑法第11條、第59條、第38條之1
第1項前段、第3項，判決如主文。
本案經檢察官陳鋕銘提起公訴；檢察官董和平到庭執行職務。
中　　華　　民　　國　　111 　年　　6 　　月　　16　　日
　　　　　　　　　刑事第二庭    審判長法　官　彭喜有
　　　　　　　　　
                                      法  官  蔡盈貞
　　　　　　　　　
　　　　　　　　　                    法  官　洪士傑　　　　　　　　
以上正本證明與原本無異
如不服本判決應於收受本判後20日內向本院提出上訴書狀，並應
敘述具體理由。其未敘述上訴理由者，應於上訴期間屆滿後20日
內向本院補提理由書狀（均須按他造當事人之人數附繕本）「切
勿逕送上級法院」。
  　　　　　　　　　　　　　　      　書記官　吳鸝稻
中　　華　　民　　國　　111 　年　　6 　　月　　16　　日
附錄本案所犯法條
毒品危害防制條例第4條第2項
製造、運輸、販賣第二級毒品者，處無期徒刑或10年以上有期徒
刑，得併科新臺幣1千5百萬元以下罰金。